【裁判字號】    99,訴緝,15
【裁判日期】    990401
【裁判案由】    肅清煙毒條例
【裁判全文】
臺灣臺南地方法院刑事判決              99年度訴緝字第15號
公  訴  人  臺灣臺南地方法院檢察署檢察官
被      告  甲○○
上列被告因肅清煙毒條例案件，經檢察官提起公訴（86年度偵字
第10068號），本院判決如下：
    主  文
本件免訴。
    理  由
一、公訴意旨略以：被告甲○○與張進任、潘進榮等二人（已審
    結），於民國86年8月2日中午期間，在臺南縣善化鎮○○○
    鄉○道路旁之計程車內，施用第一級毒品海洛因1次，嗣於
    同日下午1時許，三人在臺南縣善化鎮小新里小新營65號前
    為警查獲，並扣得海洛因1小包（毛重0.2公克），及張進任
    所有供施用海洛因所用之注射針筒2支、削尖吸管1支。因認
    被告係犯修正前肅清煙毒條例第9條第1項施用毒品之罪嫌。
二、按案件時效已完成者，應諭知免訴之判決，且法院諭知免訴
    判決得不經言詞辯論為之，刑事訴訟法第302條第2款、第30
    7條分別定有明文。又被告行為後，刑法業於94年2月2日修
    正公布，95年7月1日起施行，依修正後刑法第2條第1項規定
    ：「行為後法律有變更者，適用行為時之法律。但行為後之
    法律有利於行為人者，適用最有利於行為人之法律。」，是
    本案犯罪之追訴權時效之期間、計算，應比較新舊法規定：
  (一)修正後刑法第80條第1項第2款明定：「犯最重本刑為3年以
    上10年未滿有期徒刑之罪者，其追訴權時效期間為20年。」
    ；修正前同法條款則規定：「有期徒刑3年以上10 年未滿者
    ，追訴權時效期間為10年。」。
  (二)修正後刑法第81條業已刪除；修正前刑法第81條規定：「追
    訴權之時效、期間，依本刑之最高度計算。有二種以上之主
    刑者，依最重主刑或最重主刑之最高度計算。」。
  (三)修正後刑法第83條第2項第3款規定：「依第1項後段規定停
    止偵查或通緝，而其期間已達第80條第1項各款所定期間4分
    之1者，其停止原因視為消滅。」與修正前同法條第2項「追
    訴權時效停止原因繼續存在之期間，如達於第80 條第1項各
    款所定期間4分之1者，其停止原因視為消滅。」之規定，追
    訴時效停止期間均依追訴期間計算之。
  (四)本案被告涉犯之肅清煙毒條例第9條第1項施打毒品罪，法定
    最高本刑為有期徒刑7年，其追訴時效適用新法為20年，適
    用舊法則為10年，又其追訴時效停止期間，新舊法規定之比
    例相同，綜合比較上開修正前後刑法第80條、第81條、第83
    條等規定，以修正前之刑法較有利於被告。故關於追效權時
    效之計算，自應適用修正前刑法之規定。
三、經查：被告被訴涉犯肅清煙毒條例第9條第1項罪嫌，其追訴
    權時效依前開說明，應適用刑法修正前10年之規定，又其經
    公訴人於86年8月3日開始偵查，並於86年8月5日提起公訴，
    復於86年8月8日繫屬本院，嗣因被告逃匿，經本院於86年9
    月24日發布通緝，致審判程序不能開始等情，有移送書、起
    訴書、本院86年9月24日院字第761號通緝稿等在卷可稽。是
    本案之追訴權時效為:
  (一)依修正前同法第83條第1項、第3項之規定，追訴時效依法不
    能進行偵查、起訴或審判程序，停止其進行；且停止原因繼
    續之期間，不得逾追訴時效4分之1，及參照司法院29年院字
    第1963號解釋追訴權之時效期間應加計因通緝而停止進行期
    間，但不得超過追訴期間4分之1之意旨，被告於86年9月24
    日經通緝，且迄今尚未緝獲，其追訴期間應加計因通緝而停
    止進行之期間，為2年6月。
  (二)案經提起公訴或自訴，在審判進行中，此時追訴權既無不行
    使之情形，自不發生時效進行之問題；且按修正前刑法第80
    條第1項規定，追訴權因一定期間不行使而消滅，係指追訴
    機關於法定期間內，怠於行使追訴權，致生時效完成而消滅
    追訴權之效果，追訴權消滅時效之發生，係以不行使追訴權
    為其前提要件；而所謂追訴權則包括偵查、起訴及審判在內
    ，若已實施偵查，此時追訴權既無不行使之情形，自不生時
    效進行之問題（司法院大法官釋字第138號解釋意旨、最高
    法院82年度第10次刑事庭會議，及最高法院89年度台上字第
    757號判決意旨參照），本案係於86年8月3日開始偵查，並
    於86年9月24日發布通緝，是應加計此部分期間（計有1月21
    日）。又檢察官製作起訴書表示應提起公訴，僅為意思表示
    之一種，仍應經其將卷證、起訴書類送至法院審判，始得謂
    為行使起訴程序，時效應自終結偵查起繼續進行至起訴書送
    至法院時止，是本案檢察官於86年8月5日提起公訴日起，至
    86年8月8日繫屬本院止，計有3日之期間應予扣除。
四、綜上，本案追訴權時效加計時效停止進行之期間共12年7月
    又18日（10年＋2年6月＋1月21日-3日），又依修正前同法
    第80條第2項追訴權期間自犯罪成立之日起算，是本案追訴
    權時效應自被告犯罪行為終了之日86年8月2日起算，加計12
    年7月又18日，追訴權應於99年3月20日罹於時效。揆諸首揭
    法條規定，爰不經言詞辯論，逕為免訴判決。
據上論斷，應依刑事訴訟法第302條第2款、第307條，判決如主
文。
中    華    民    國    99    年    4     月    1    日
                  刑事第五庭    審判長法  官  張瑛宗
                                      法  官  鍾邦久
                                      法  官  包梅真
以上正本證明與原本無異。
如不服本判決應於收受本判決後10日內向本院提出上訴書狀，並
應敘述具體理由。其未敘述上訴理由者，應於上訴期間屆滿後20
日內向本院補提理由書狀（均須按他造當事人之人數附繕本）「
切勿逕送上級法院」。
                                      書記官  李淑秋
中    華    民    國    99    年    4     月    1     日

司法院資訊處製作；財團法人民間司法改革基金會備份。
